【裁判字號】    98,交聲,3989
【裁判日期】    981230
【裁判案由】    交管條例聲異
【裁判全文】
臺灣板橋地方法院交通事件裁定        98年度交聲字第3989號
原處分機關  交通部公路總局臺北區監理所板橋監理站
受處分人即
異  議  人  乙○○
上列受處分人即異議人因不服交通部公路總局臺北區監理所板橋
監理站於民國98年10月30日所為板監裁字第裁41-A00000000號違
反道路交通管理事件裁決書所為處分，經聲明異議，本院裁定如
下：
    主  文
異議駁回。
    理  由
一、原處分意旨略以：受處分人即異議人乙○○所有之車牌號碼
    CY7-062 號重型機車，於民國98年8 月25日下午1 時7 分許
    ，行駛於臺北市市○○道（由西向東方向）上，行經市○○
    道與重慶北路路口屬行車速限40公里路段時，以時速66公里
    之速度超速行駛違規，經測速照相後逕行舉發，依道路交通
    管理處罰條例第40條、第63條第1 項第1 款規定，裁處罰鍰
    新臺幣（下同）1,400 元，並記違規點數1 點。
二、異議意旨略以：舉發單位取締超速照相，未依規定設立告示
    牌，且共有2 部機車顯示於違規照片中，如何能判斷確為受
    處分人超速，況若異議人駕駛車輛以時速66公里行駛，早該
    拉開與前車距離，照片中又怎麼會顯示異議人駕駛車輛落後
    前車，顯示異議人是否超速值得懷疑，復查無其他積極證據
    足資證明受處分人確曾於上揭時、地有違反道路交通管理處
    罰條例之情事，自應為有利於異議人之認定。
三、按行車速度，應依速限標誌或標線之規定，無速限標誌或標
    線者，行車時速不得超過50公里，道路交通安全規則第93條
    第1項第1款定有明文。又汽車駕駛人，行車速度，超過規定
    之最高時速，處1,200元以上2,400元以下罰鍰，並予記違規
    點數1點，道路交通管理處罰條例第40條、第63條第1項第1
    款復有明定。再按道路交通管理處罰條例中所謂「車輛」係
    指在道路上以原動機行駛之汽車（包括機器腳踏車）或以人
    力、獸力行駛之車輛。又所謂「汽車」，係指在道路上不依
    軌道或電力架線而以原動機行駛之車輛（包括機器腳踏車）
    ，道路交通管理處罰條例第3條第8款及道路交通安全規則第
    2 條第1 項第1 款分別定有明文。故騎乘機車若有上開之違
    規行為，亦有前揭處罰規定之適用。
四、經查：
（一）舉發人即臺北市政府警察局交通警察大隊員警甲○○前以
      移動式雷達測速照相之科學儀器，於上揭時地，測得異議
      人所有之車牌號碼CY7-062 號重型機車，以時速66公里之
      速度行駛，超速26公里（20公里以上未滿40公里）之違規
      事實，經舉發員警甲○○依車籍資料，填註車牌號碼、車
      輛種類、車主姓名、登記之車籍地址，併於舉發通知單上
      加註「逕行舉發依據採證照片」等文字後，將該舉發通知
      單併附採證相片交由郵務機關送達等情，此有舉發通知單
      1 份及採證相片1 幀在卷足稽。
（二）本件係由舉發警員在臺北市市○○道上西往東方向與重慶
      北路交叉口附近，以檢定合格之移動式雷達測速器攝像而
      攝得照片，該雷達測速器為自動拍照機器，若有超速車輛
      經過即予自動感應並拍照，再依雷達測速器公司所提供的
      雷達比對表比對，若在比對表顯示之雷達波發射範圍內攝
      得2 台車，則無法判別何車輛超速，但若於比對表顯示之
      雷達波發射範圍內攝得1 台車，即可確認該台車輛違規超
      速，本件採證照片中雖攝得2 台機車，惟經比對後，僅有
      異議人上揭所有車輛在雷達波發射範圍內，故能確認本件
      異議人所有之車輛確有違規超速之情，為證人甲○○於本
      院中到庭詰證屬實（本院卷第23-24 頁），並有檢雷達測
      速儀檢定合格證書及雷達比對表各1 份附卷可參（本院卷
      第28-29 頁），堪信異議人所有車輛確有超速之違規情形
      ，故異議人稱依照採證照片無從辦斷是何車超速云云，顯
      不足採。
（三）按對於行車速度超過規定之最高速限之違規行為，採用固
      定或非固定式科學儀器取得證據資料證明者，於一般道路
      須至少於100 公尺前，明顯標示之，道路交通管理處罰條
      例第7 條之2 第3 項固定有明文。惟道路交通安全規則及
      相關道路交通安全法規，係為維護社會大眾用路之安全及
      避免發生事故等目的而訂定，係社會大眾用路之基本依據
      。汽車駕駛人於駕駛車輛時，本應遵守相關規定以保障自
      身及他人行之安全。而測速照相警示標示之設置，在於提
      醒駕駛人注意行車速限，尚非謂如有違反，汽車駕駛人即
      可不依速限行駛，或超速行駛之違規行為即應不罰。又道
      路交通管理處罰條例第7 條之2 第3 項係權衡交通主管機
      關應以一切可能方法提醒用路人遵守道路交通管理規則，
      以維護交通秩序並確保用路人之生命、身體及財產安全，
      與處罰最後手段性原則後，乃規定採用固定或非固定式科
      學儀器取得證據資料證明者，於一般道路須至少於100 公
      尺，於高速公路、快速公路須至少於300 公尺前，明顯標
      示之。故設置警告標示之旨，即在提醒用路人遵守道路交
      通管理規則，以維護交通秩序並確保其等生命、身體及財
      產安全，非謂用路人知悉測速器之存在，而僅於警告標示
      設立處及測速器間，遵守道路交通管理規則即可（臺灣高
      等法院97年度交抗字第1141號裁定參照）。換言之，駕駛
      人在一般道路、高速公路或快速道路依照規定速限行駛之
      義務，本不因警察機關有無在裝設測速儀器前方道路之明
      顯處豎立明顯標示而有差別，駕駛人亦不能僅因其在通過
      裝有測速儀器之路段前，並未察覺任何明顯之告示牌或警
      告標誌，即可遽謂其並無超速而免於受罰。經查，舉發警
      員雖在市○○道及重慶北路交叉口放置測速照相之警示牌
      ，然該警示牌距雷達測速器有40至50公尺一情，為證人甲
      ○○於本院中證述在卷，雖未符合上揭道路交通管理處罰
      條例第7 條之2 第3 項規定，揆諸前揭說明，異議人仍不
      得以此解免其違規責任。
（四）異議人雖另辯稱：採證照片中顯示異議人駕駛車輛落後前
      車，足認異議人不可能以時速66公里行駛，否則早已超越
      前車云云，然觀以上揭採證照片，僅顯示異議人前方另有
      1 台機車，至前方車輛車速多少，原本距離異議人車輛多
      遠，原係行駛於異議人前方或後方，均無法查知，非無可
      能係因前方車輛原與異議人車輛相距甚遠，但因異議人車
      輛超速行駛而拉近兩車距離，故尚不能僅以異議人前方仍
      有車輛，遽以推論其未超速行駛，併此敘明。
五、綜上所述，受處分人即異議人確有於前述時、地，行車速度
    超過規定最高速限之違規事證明確，原處分機關援引首揭道
    路交通管理處罰條例第40條、第63條第1 項第1 款之規定，
    裁處受處分人罰鍰1,400 元，並記違規點數1 點之處分，自
    屬有據。異議人執上開事由指摘原處分不當，求予撤銷而聲
    明異議，為無理由，應予駁回。
據上論斷，應依道路交通案件處理辦法第19條，裁定如主文。
中    華    民    國    98    年    12    月    30    日
                        交通法庭法  官  俞秀美
上列正本證明與原本無異。
如不服本裁定，應於裁定送達後五日內敘明抗告理由，向本院提
出抗告狀。
                                書記官  謝怡貞
中    華    民    國    98    年    12    月    30    日

司法院資訊處製作；財團法人民間司法改革基金會備份。
